【裁判字號】    88,訴,363
【裁判日期】    891025
【裁判案由】    違反期貨交易法
【裁判全文】
臺灣臺北地方法院刑事判決                            八十八年訴字第三六三號
    公  訴  人  台灣台北地方法院檢察署檢察官
    被      告  乙○○
    選任辯護人  王玉珊律師
右列被告因違反期貨交易法案件，經檢察官提起公訴（八十七年度偵字第一四九五四
號），本院判決如左：
    主  文
乙○○未經許可，擅自經營期貨經理事業，處有期徒刑陸月。
    事  實
一、乙○○明知未經財政部證券暨期貨管理委員會（下稱證期會）許可並發給許可執
    照，不得經營期貨經理事業，竟意圖不法佣金之利益，自民國（下同）八十六年
    九月二十九日起至八十七年三月九日止，連續於設於台北市○○○路○段六十五
    號五樓之一之「英屬維爾京群島商亨達資產管理顧問有限公司」（下稱亨達資產
    公司，起訴書誤載為亨達金融投資《海外》有限公司）擔任首席分析師，負責外
    匯資訊的研究及翻譯，並以「澳門亨達金融投資（海外）有限公司」（下稱亨達
    海外公司）名義與甲○○簽約，要求甲○○匯款至指定之亨達海外公司在澳門地
    區之銀行帳戶（戶名：HANTEC INVESTMENT《OVERSEAS》LIMITED，帳號：
    000-000000-000號，銀行名稱：PLS REMIT THROUGH MARINE MIDLAND BANK N.A.
    ），以開立現貨保證金帳戶（辨別號碼73297號），開戶保證金為美金二萬元以
    上，委託乙○○為全權代理人，代理甲○○撥打國際電話給澳門，委託澳門亨達
    海外公司的外匯交易員，代向澳門的銀行以槓桿保證金契約之方式買賣外幣，操
    作之標的包括日幣、馬克、瑞士法郎、英鎊、加幣等貨幣，甲○○則於八十六年
    九月二十七日、同年十月一日、同年十一月七日、同年月十七日各匯入美金一萬
    元、九萬元、二萬元、與二萬六千元（起訴書誤載為三萬五千元）至澳門帳戶，
    除八十六年十月二十二日由甲○○提領出美金一萬元外，餘由乙○○以每口二千
    美元（當日沖銷僅須一千美元）為單位代理甲○○進行外匯保證金交易之期貨經
    理事業，每筆交易由乙○○抽取每口千分之一至千分之三不等之佣金。
二、案經甲○○告發由台灣台北地方法院檢察署檢察官偵查起訴。
    理  由
一、訊之被告乙○○固坦承受僱於亨達資產公司，擔任首席分析師及經理，並以其專
    業知識提供甲○○投資現貨外匯保證金買賣之事實，惟矢口否認有擅自經營槓桿
    交易商、經營期貨交易業務，辯稱：伊僅為受雇員工，伊並沒有以澳門亨達金融
    投資公司名義與甲○○簽約，甲○○開戶、買賣均係與國外交易公司之關係，與
    伊無關，伊並沒有收取佣金，且所有交易均在國外進行，非屬期貨交易法所得規
    範之對象云云。惟查，右揭事實業據告發人甲○○指證甚詳，核與證人初端華於
    偵查中結證：「．．．後來乙○○請我到亨達公司做業務，從八十六年九月到八
    十七年七月中被開除，因為沒有客戶的關係。我不清楚他有多少客戶，但因為他
    操作有賺錢，我有配合他，我計算一下連白先生加上我親友共有八個人都由乙○
    ○下單，手續費是加減五萬元，約千分之一至千分之三。」（詳見偵卷第172頁
    筆錄）情節相符，復有交易授權書、現貨買賣合約書、亨達海外公司交易報表、
    資金收據影本四份、被告名片乙紙、被告乙○○親筆書立之亨達公司帳號字條影
    本乙份、匯款單影本三份、亨達公司內部佣金分配表一份附卷可憑。按期貨交易
    法（下簡稱期交法）第三條第一項第四款槓桿保證金契約，係指依其他期貨市場
    之規則或實務，當事人約定，一方支付價金一定成數之款項或取得他方授與之一
    定信用額度，雙方於未來特定期間內，依約定方式結算差價或交付約物之契約，
    為期貨交易之一種，期交法定有明文；又所謂「外匯保證金交易」，係指一方於
    客戶與其簽約並繳付外幣保證金後，得隨時應客戶之請求，於保證金之數倍範圍
    內以自己之名義為客戶之計算，在外匯市場從事不同幣別間之即期或遠期買賣交
    易。此項交易不需實際交割，一般都在當日或到期前以反方向交易軋平而僅結算
    買賣差價。實務上客戶與銀行間所簽訂外匯保證金契約，均約定客戶得將契約延
    續至下一銀行營業日，且若契約自一銀行營業日延至下一銀行營業日，則客戶由
    於契約延續之差價所獲致之損益，經銀行確定後，即存入客戶外幣保證金帳戶或
    自其中扣除。換言之，外匯保證金契約雖然得於當日要求平倉，惟客戶簽訂外匯
    保證金契約時並不知何時平倉（履行日不確定）得視匯率之變動而決定其平倉日
    ，是該等契約實際上並無到期日，具有約定於未來時間履行契約之性質。此種契
    約以其具有(1)以保證金交易(2)未來期間履約特性(3)每日結算損益之期貨交易特有
    之結算制度並於店頭市場交易，符合期交法期貨交易契約之槓桿保證金契約之要
    件。任何人（包括公司、行號及個人）從事外匯保證金交易，除有期交法三條第
    二項豁免之適用外，應受期交法之規範。另關於企業顧問公司招攬國人在境外開
    立美金帳戶，進行現貨外保證金交易，其方式不一而足，任何人（包括公司、行
    號及個人）除依期交法第三條第二項規定豁免者外，以接受委託書並收取佣金或
    手續費等方式代他人操作外幣保證金交易，係屬經營期貨經理事業（參見財政部
    證券暨期貨管理委員會（87）台財證（七）第33672號、第28246號函文所示及證
    人陳麗玟、游翔芸於本院八十九年八月九日調查時到庭證述之內容）。是以，依
    前所述，外匯保證金交易，應屬期貨交易法所規範之期貨交易之一種，被告以接
    受委託書並收取佣金之方式，代理告發人甲○○操作外幣保證金交易之行為，並
    非自任槓桿交易商之經營，應屬經營期貨經理事業，公訴人認為被告所為係屬擅
    自經營槓桿交易商，容有誤會；本件事證明確，被告犯行堪予認定，應予依法論
    科。
二、被告乙○○明知未經財政部證券暨期貨管理委員會許可並發給許可執照，擅自經
    營期貨經理事業，核被告所為，係違反期貨交易法第八十二條第一項規定，而應
    依同法第一百十二條第五款規定論處。公訴意旨認應依期交法第一百一十二條第
    四款未經許可，擅自經營槓桿交易商論處，尚有未洽，已如前述，惟起訴事實相
    同，起訴法條應予變更，併此敘明。爰審酌被告之品性、智識程度、未經許可擅
    自經營期貨經理事業，對委託投資之人所生之影響，犯罪後態度等一切情狀，量
    處如主文所示之刑，以資懲儆。
據上論斷，應依刑事訴訟法第二百九十九條第一項前段、第三百條，期貨交易法第一
百十二條第五款，刑法第十一條前段，判決如主文。
本案經檢察官薛中興到庭執行職務
中      華      民      國    八十九    年      十      月    二十五    日
                                      臺灣臺北地方法院刑事第七庭
                                          法  官  陶亞琴
右正本證明與原本無異。
如不服本判決，應於判決送達後十日內，向本院提出上訴狀。
                                          書記官  陳圓圓
中      華      民      國    八十九    年    十一      月       七     日
附錄本案論罪科刑法條全文
期貨交易法第八十二條第一項
經營期貨信託業業、期貨經理事業、期貨顧問事業或其他期貨服務事項，須經主管機
關之許可並發給許可證照，始得營業。
期貨交易法第一百一十二條
有下列情事之一者，處七年以下有期徒刑，得併科新台幣三百萬元以下罰金：
一、未經許可，擅自經營期貨交易所或期貨交易所業務者。
二、未經許可，擅自經營期貨結算機構者。
三、違反第五十六條第一項之規定者。
四、未經許可，擅自經營槓桿交易商者。
五、未經許可，擅自經營期貨信託事業、期貨經理事業、期貨顧問事業或其他期貨服
    務事業者。
六、期貨信託事業違反第八十四條第一項規定募集期貨信託基金者。
七、違反第一○六條、第一○七條或第一○八條第一項之規定者。


司法院資訊處製作；財團法人民間司法改革基金會備份。
